【裁判字號】    97,交抗,137
【裁判日期】    970214
【裁判案由】    聲明異議
【裁判全文】
臺灣高等法院臺中分院刑事裁定         97年度交抗字第137號
抗  告  人
即受處分人  甲○○
上列抗告人即受處分人因違反道路交通管理處罰條例聲明異議案
件，不服臺灣臺中地方法院96年度交聲字第1074號，中華民國96
年12月5日所為裁定，提起抗告，本院裁定如下:
    主  文
抗告駁回。
    理  由
一、本件抗告意旨略以：本件現場車道並未標設任何「禁行機車
    」字樣，且現場車道之標線情況為中間有雙黃線，兩側各有
    一條白虛線及白實線，其中在神岡鄉○○路610號前之電線
    桿與白實線之距離為1.5公尺，前方架設有學校標誌之金屬
    桿與白實線之距離小於1.5公尺，並不符法律對於車道之釋
    義，另現場路口處在快車道上設有機車直行暫停區之標誌，
    均見原審法院認定之車道與實際情形不符，原處分顯有違誤
    ，爰具狀提起抗告云云。
二、經查本件抗告人即受處分人甲○○係於民國96年5月14日18
    時40分，因赴神岡國中參與96年度綜合高中宣導說明會，乃
    駕駛車號JXH-687號重型機車延臺中縣神岡鄉○○路○○道
    行駛，嗣於同日19時許，約駛至神岡國中校門前30公尺處時
    ，切至該路段內車道行駛準備左轉，不慎遭同車道車號X8-5
    163號廂型車（疑似橫跨雙黃線由左後方超車）觸及，致受
    處分人人車倒地受傷，經警到場處理後，因認受處分人於96
    年5月14日19時，駕駛上開重型機車，在臺中縣神岡鄉○○
    路610號前，有機車（機器腳踏車）行駛內側快車道，不在
    規定車道行駛之違規情事，乃掣單逕行舉發，嗣原處分機關
    交通部公路總局臺中區監理所豐原監理站（下稱原處分機關
    ）仍認其有前開違規情事，於96年9月7日以豐監稽違字第裁
    63-HC0000000號裁決書，依道路交通管理處罰條例第45條第
    13款、第63條（第1項第1款）規定，裁處受處分人新臺幣（
    下同）600元罰鍰，並記違規點數1點。受處分人於原審法院
    聲明異議意旨雖以：當時外車道遭商店停放車輛佔用，應如
    何解釋道路交通管理處罰條例第3條第1項第2款關於「車道
    」之名詞釋義，才能符合舉發員警所稱之該路段為6車道？
    舉發員警刻意選定非前開違規時之交通時段所拍取提供之現
    場照片，明顯有故意變造之嫌，並於臺中縣警察局96年8月2
    2日中縣警交字第0960013876號函內引用道路交通安全規則
    第99條第1項第2款．．．「機器腳踏車行駛在已劃分快慢車
    道之道路，雙向道路得在最外側快車道及慢車道行駛」規定
    ，亦有裁減變造之嫌。另道路交通安全規則第98條規定所稱
    「汽車」，依同條例第2條名詞釋義之小型汽車，應包括機
    器腳踏車在內，內、外側車道均得以行駛，應與道路管理處
    罰條例第45條第1項第13款規定『機車行駛內側快車道』之
    違規情形不符。且前開違規地點上方明顯有學校之標誌，按
    理不應在學校附近劃分快慢車行駛之車道，認原裁罰顯有不
    當，請求撤銷原處分。
三、惟按汽車駕駛人，爭道行駛有下列情形之1者，處600元以上
    1800元以下罰鍰：13、機器腳踏車，不在規定車道行駛，並
    記違規點數1點，道路交通管理處罰條例第45條第13款、第6
    3條第1項第1款分別定有明文。又按同條例第3條第2款規定
    ，所謂「車道」：指以劃分島、護欄或標線劃定道路之部分
    ，及其他供車輛行駛之道路而言；並未限定寬度小於1.5公
    尺之道路部分，即非屬車道（按機車專用道或其他供慢車行
    駛之車道，即常有依該路段之情況，劃設小於1.5公尺者）
    。另依道路交通安全規則第2條第2項規定：前項第一款所指
    之汽車，如本規則同一條文或相關條文就機器腳踏車另有規
    定者，係指除機器腳踏車以外四輪以上之車輛。第99條（係
    專就機器腳踏車行駛之車道規定，與第98條係就機器腳踏車
    以外四輪以上之車輛行駛車道規定者不同）第1項第2款規定
    ：機器腳踏車行駛之車道，應依標誌或標線之規定行駛；無
    標誌或標線者，在已劃分快慢車道之道路，雙向道路得在最
    外側快車道及慢車道行駛；單行道路得在慢車道及與慢車道
    相鄰之快車道行駛。再者，道路交通標誌標線號誌設置規則
    第149條規定：標線依其型態原則上分類如左：一、線條：
    以實線或虛線標繪於路面或緣石上，用以管制交通者，原則
    上區分如左：（一）白虛線，設於路段中者，用以分隔同向
    車道或作為行車安全距離辨識線；設於路口者，用以引導車
    輛行進。（二）黃虛線，設於路段中，用以分隔對向車道。
    （三）白實線，設於路段中者，用以分隔快慢車道或指示路
    面範圍；設於路口者，作為停止線；設於路側者，作為車輛
    停放線；設於同向分隔島兩側者，用以分隔同向車流。……
四、而本件受處分人於上開違規時間，確有騎乘前開機車行駛於
    上開違規路段內側車道之事實，固據受處分人代理人羅業台
    於原審法院訊問時坦白承認，但辯稱：原處分並無寫違規事
    實，另臺中縣警察局上開函文說明第三項所載內容與規定似
    有不符云云。但查：證人即臺中縣警察局交通隊警員陳鳴明
    於原審訊問時已結證稱：本件違規是伊舉發，發生交通事故
    當時伊沒有目睹，是依交通事故卷內現場圖內，內側快車道
    有刮痕，因而判斷受處分人有違規才加以掣單舉發，現場是
    3個車道，2個快車道，1個慢車道，舉發後去拍攝現場狀況
    照片，是讓當事人及法院明瞭現場車道劃線的情況，不是拍
    案發的時間點等語，並有舉發違反道路交通管理事件通知單
    1紙、違規路段劃設標線之照片4張、現場圖影本1紙附卷可
    稽。足認該路段確為已劃分快慢車道之雙向道路，且係單向
    各設有2快車道及1慢車道之6車道之道路甚明。抗告意旨質
    疑該路段白實線外側至路邊部分距離不足1.5公尺，應非慢
    車道，揆之上開各規定，顯然無據。又道路交通安全規則第
    98條之規定，其適用對象係機器腳踏車以外四輪以上之車輛
    ，業如前述，受處分人聲明異議意旨認該條規定適用對象包
    括機器腳踏車，尚有誤會。再觀諸受處分人提出之照片影本
    ，縱該路段慢車道為違規停車車輛所佔用，然該路段外側快
    車道仍可供受處分人行駛，詎受處分人為圖左轉神岡國中，
    猶騎乘前開機車行駛在該路段內側快車道，自有機車不在規
    定車道行駛之違規情事無誤。又機器腳踏車依上開規定，原
    即可行駛在本件路段最外側快車道，故其路口處連接最外側
    快車道位置，設置機車直行暫停區之標線及標字，自無任何
    與規定不合之處；至現場內側快車道未標設「禁行機車」標
    字，則應回歸上開規定，即機器腳踏車僅得行駛最外側快車
    道及慢車道，受處分人逕自行駛於內側快車道，於法自屬有
    違。抗告意旨就此認受處分人行駛之車道非法律禁止行駛之
    車道，亦有誤解。另原處分機關於違規事實雖記載「機器腳
    踏車，不在規定車道行駛」，但原處分乃源自上開舉發違反
    道路交通管理事件通知單，該通知單上既已記明「機車行駛
    內側快車道」之違規具體事實，且經受處分人收受明瞭後據
    以申訴並聲明異議，則原處分之舉發違規事實已得以具體明
    確，原處分之製作亦無違程式，尚難據此認原處分有何違誤
    。再者，前開舉發員警所提供卷附之違規路段劃設標線照片
    ，係本件舉發員警於舉發後所拍攝，用意在於讓當事人及法
    院明瞭現場車道劃線的情況，不是拍案發的時間點等情，已
    據證人陳鳴明結證明確，並無變造之嫌。而臺中縣警察局96
    年8月22日中縣警交字第0960013876號函內引用道路交通安
    全規則第99條第1項第2款規定部分內容加以說明，而未引用
    該規定全文，亦不生裁減變造情事，聲明異議意旨指摘原裁
    決及上開警局說明不當，均有誤會。
五、綜上所述，足認受處分人確有前開舉發之違規行為甚明，受
    處分人上開所辯，尚乏依據。至聲明異議意旨所指違規地點
    上方明顯有學校之標誌，按理不應在學校附近劃分快慢車行
    駛之車道等情，不足資為其免責之事由，且非屬本院所得審
    酌之權責範疇，受處分人應另循其他管道申訴方是。本件事
    證明確，受處分人上開違規行為堪以認定。從而，原處分機
    關依上開規定，裁處受處分人罰鍰600元，並記違規點數1點
    ，核無違誤，本件異議為無理由，原審法院因而裁定予以駁
    回，於法洵屬有據，應予維持。抗告意旨仍執陳詞，指摘原
    裁定不當，並無理由，應予駁回。
據上論斷，應依道路交通案件處理辦法第26條，刑事訴訟法第41
2條，裁定如主文。
中    華    民    國    97    年    2     月    14    日
            刑事第六庭  審判長法  官  李  文  雄
                              法  官  張  恩  賜
                              法  官  邱  顯  祥
上列正本證明與原本無異。
不得再抗告。
                              書記官  陳  桂  芬
中    華    民    國    97    年    2    月    14   日


司法院資訊處製作；財團法人民間司法改革基金會備份。
